【裁判字號】    95,上訴,1945
【裁判日期】    950630
【裁判案由】    偽造文書等
【裁判全文】
臺灣高等法院刑事判決                95年度上訴字第1945號
上  訴  人
即  被  告  丁○○
                      山區第二戶政事務所)
                    （另案羈押於臺灣臺北看守所）
上列上訴人因偽造文書等案件，不服臺灣臺北地方法院94年度訴
字第935號，中華民國95年5月9日第一審判決（聲請簡易判決處
刑案號：臺灣臺北地方法院檢察署94年度偵緝字第888、889號）
及移送併案審理94年度偵字第19261號），提起上訴，本院判決
如下：
    主  文
原判決撤銷。
丁○○共同偽造公印文，累犯，處有期徒刑陸月，如易科罰金，
以佰元折算壹日，扣案之偽造「臺北市南港區公所」公印壹台
及偽造「警察人員服務證」壹張均沒收之；又偽造私文書，足以
生損害於公眾及他人，累犯，處有期徒刑伍月，如易科罰金，以
佰元折算壹日，扣案之「台塑加油卡」背面簽名欄內偽造之「
蔡志慶」簽名壹枚，沒收之；又連續收受贓物，累犯，處有期徒
刑伍月，如易科罰金，以佰元折算壹日；應執行有期徒刑壹年
貳月，如易科罰金，以佰元折算壹日，扣案之偽造「臺北市南
港區公所」公印壹台、偽造「警察人員服務證」及「台塑加油卡
」背面簽名欄內偽造之「蔡志慶」簽名壹枚均沒收之。
    事  實
一、丁○○前因偽造文書等案件，經臺灣臺北地方法院分別以八
    十七年度訴字第一七二○號、八十八年度訴字第一六一七號
    判處有期徒刑三月、六月確定，並以九十年度聲字第五四四
    號裁定應執行有期徒刑八月確定，於民國九十一年六月二十
    八日執行完畢，猶不知悔改，於九十二年八月間某日，在臺
    北縣蘆洲市○○路二六六號五樓住處內，與戊○○○○○之
    真實姓名、年籍不詳成年男子（下稱「欽哥」）共同基於偽
    造公印文之犯意聯絡，由丁○○提供自己所有之照片一張、
    「欽哥」則負責偽造「臺北市南港區公所」公印一台並蓋用
    「臺北市南港區公所」公印文一枚於證件正面之方式，偽造
    「警察人員服務證」一張，完成後交付予丁○○持有，足以
    生損害於警察機關及公眾對於員警身份識別之正確性；丁○
    ○另明知其於九十二年底在其所有車號：Ｚ七—二六四八號
    自用小客車上所拾獲之台塑加油卡一張，係友人己○○所申
    辦，未及簽名即遺失，竟基於意圖為自己不法所有及偽造私
    文書之犯意，於該加油卡背面簽名欄內乙○○○○○○○○
    一枚，表示「蔡志慶」於該加油卡有效期間內有權使用該加
    油卡，再予以侵占入已，足以生損害於「蔡志慶」及台塑石
    化股份有限公司對於台塑加油卡會員之管理使用正確性：丁
    ○○又基於收受贓物之概括犯意，明知如附表一編號一至四
    所示之物品，均係來路不明之贓物，竟先後於如附表一編號
    一至四所示時間、地點連續收受之，丁○○嗣於如附表二編
    號一至三所示時間、地點先後為臺北縣政府警察局新店分局
    查獲，並扣得如附表二編號一至三所示物品。
二、案經臺北縣政府警察局新店分局報請臺灣臺北地方法院檢察
    署檢察官聲請以簡易判決處刑及移送併案審理。
    理  由
一、本件檢察官聲請以簡易判決處刑，原審院認為不宜（九十四
    年度簡字第一三四八號），改依通常程序審理，被告於準備
    程序中就被訴事實為有罪之陳述，經合議庭裁定改用簡式審
    判程序審理。是本件之證據調查，依刑事訴訟法第273條之2
    規定，不受同法第159條第1項、第161條之2、第161條之3、
    第163條之1及第164條至第170條規定之限制，合先敘明。
二、上揭事實，業據被告丁○○於原審及本院準備程序及審理程
    序中坦承不諱，核與證人丙○○於警詢中（見偵七卷第十八
    、十九頁）、證人甲○○於偵查中（見偵三卷第六一、六二
    頁）證述情節相符，復據證人己○○於偵查（見偵三卷第六
    二頁）及原審審理中（見原審卷第八二至八四頁）證述明確
    ，並有臺北縣政府警察局新店分局九十三年三月十三日搜索
    扣押筆錄（見偵二卷第十九至二一頁）、九十三年十二月二
    十二日搜索扣押筆錄（見偵四卷第五三、五四頁）、九四年
    五月二十七日搜索扣押筆錄（見偵七卷第三十至三四頁及偵
    八卷第四八至五四頁）、查扣物品照片（見偵二卷第二五至
    三四頁）、臺北市南港區公所九十三年五月二十一日北市南
    兵字第○九三三○七八一七○○號函（見偵二卷第三五、三
    六頁）、贓證物品清單（見偵二卷第五九、六十頁）、車號
    查詢汽車車籍資料（見偵三卷第四五、四六、五四頁）、甲
    ○○身分證影本（見偵三卷第四三頁）、臺北縣政府警察局
    車輛遺失尋獲電腦查詢資料（見偵五卷第六八頁）、臺北縣
    政府警察局新店分局贓證物品認領保管單（見偵五卷第六九
    頁、偵七卷第三八頁、偵八卷第五八頁）、車輛車牌失竊作
    業查獲車輛認可資料（見偵五卷第七十頁）及臺北縣政府警
    察局新店分局九十四年九月十六日店警刑字第○九四○○四
    一○○○號函（見原審卷第十八至二二頁）附卷足憑，並有
    如附表二所示物品扣案可據，足徵被告之自白與事實相符，
    應堪採信，本件事證明確，被告犯行已堪認定，應予論科。
三、核被告丁○○所為係犯刑法第二百十八條第一項之偽造公印
    文罪、第二百十二條之偽造特種文書罪、第三百三十七條侵
    占遺失物罪、第二百十條之偽造私文書及第三百四十九條第
    第一項之收受贓物罪，被告偽造「臺北市南港區公所」公印
    一台之行為，應為偽造「臺北市南港區公所」公印文所吸收
    ，不另論罪，而被告丁○○與戊○○○○○之成年男子間，
    就上揭偽造公印文及特種文書罪部分，有犯意聯絡及行為分
    擔，為共同正犯；又被告所為如附表一編號一至四所示收受
    贓物行為，時間緊接，方法相同，觸犯構成要件相同之罪，
    顯係基於概括犯意為之，為連續犯，應依刑法第五十六條之
    規定，以一罪論，並加重其刑；再被告所犯刑法第二百十八
    條第一項偽造公印文罪、第二百十二條偽造特種文書罪間，
    及刑法第三百三十七條侵占遺失物罪、第二百十條偽造私文
    書罪間，均有方法結果之牽連關係，應依刑法第五十五條之
    規定，分從情節較重之偽造公印文罪、偽造私文書罪處斷，
    而被告所犯偽造公印文罪、偽造私文書罪、連續收受贓物罪
    三罪間，犯意各別，罪名不同，應分論併罰之。至公訴人起
    訴事實雖未敘及被告收受如附表一編號四所示贓物之犯行，
    然該部分事實與公訴人起訴之犯罪事實既具有連續犯之裁判
    上一罪關係，應為起訴效力所及，本院自應併予審究。又被
    告前因偽造文書等案件，經臺灣臺北地方法院分別以八十七
    年度訴字第一七二○號、八十八年度訴字第一六一七號判處
    有期徒刑三月、六月確定，並以九十年聲字第五四四號裁定
    應執行有期徒刑八月確定，於九十一年六月二十八日執行完
    畢，有本院被告前案紀錄表一份在卷可稽（見原審卷第一至
    十四頁），其曾受有期徒刑之執行完畢，於五年以內再犯本
    件有期徒刑以上之罪，為累犯，應依刑法第四十七條之規定
    加重其刑。
四、原審據以論罪科刑，固非無據，惟按刑事審判旨在實現刑罰
    權之分配正義，故法院對於有罪被告之科刑，應符合罪刑相
    當之原則，使輕重得宜，罰當其罪，此所以刑法第五十七條
    明定科刑時，應審酌一切情狀，尤應注意該條所列十款事項
    ，以為科刑輕重之標準，並賦予法院裁量權之意旨（最高法
    院九十四年度台上字第二一三一號判決參照）。經查，被告
    丁○○前因偽造文書等案件，經臺灣臺北地方法院分別以八
    十七年度訴字第一七二○號、八十八年度訴字第一六一七號
    各判處有期徒刑三月、六月確定，並以九十年度聲字第五四
    四號裁定應執行有期徒刑八月確定，於民國九十一年六月二
    十八日執行完畢，猶不知悔改，再違犯本件共同偽造公印文
    、偽造私文書及連續收受贓物等罪，既經原審認定在案，而
    原審於論罪科刑時時，亦謂「被告偽造『臺北市南港區公所
    』公印及『警察人員服務證』，嚴重影響警察機關及公眾對
    於員警身份識別之正確性，雖於犯後坦承犯行，然經檢方及
    本院多次通緝始到案，嚴重浪費司法資源，足見犯後態度並
    非良好…」（見原判決第四頁第十二至十六行）等語，卻就
    被告所犯三罪各僅量刑肆月、月、月，實不符最高法院
    揭櫫之「罪刑相當原則」。況且，被告所收受如附表一編號
    三之贓物（車號3075-FK號自用小客車），依車籍資料顯示，
    該車於九十二年出廠，在被告九十三年底收受贓物時，為出
    廠僅一年多之新車（見九十四年度偵字第五四三八號卷第二
    十、二十一頁之）；且附表一編號四之無敵牌CD-81型號（
    原判決誤載為COI81）雙插卡電腦辭典，依被害人丙○○之
    指訴，該物價值亦達新台幣（下同）一萬元（參臺灣板橋地
    方法院檢察署九十四年度核退偵字第七九五號卷第七十九頁
    警詢筆錄第三至六行），原審未予詳察，亦無在判決內說明
    贓物之價格，即逕自認定被告「收受贓物部分價值不高」，
    即有判決理由不備之違誤。檢察官執以上訴，指摘原判決不
    當，為有理由，自應由本院將原判決予以撤銷改判。爰審酌
    被告偽造「臺北市南港區公所」公印及「警察人員服務證」
    ，嚴重影響警察機關及公眾對於員警身份識別之正確性，雖
    於犯後坦承犯行，然經檢方及原審多次通緝始到案，嚴重浪
    費司法資源，足見犯後態度並非良好，並斟酌其收受贓物部
    分價值，及其犯罪之動機、目的、所受之刺激、品行、生活
    狀況等一切情狀，分別量處如主文所示之刑，並均諭知易科
    罰金之折算標準，復定其應執行刑及易科罰金之折算標準。
    又扣案之偽造「臺北市南港區公所」公印一台及「台塑加油
    卡」背面簽名欄內偽造之「蔡志慶」簽名一枚，均應依刑法
    第二百十九條宣告沒收，而偽造「警察人員服務證」一張則
    係被告所有，因犯罪所得之物，應按刑法第三十八條第一項
    第三款之規定，宣告沒收，至上揭服務證正面之偽造「臺北
    市南港區公所」公印一枚，因該服務證已沒收，該偽造公印
    文即在其內，爰不另為沒收之諭知，併此敘明。
據上論斷，應依刑事訴訟法第三百六十九條第一項前段、第三百
六十四條、第四百五十二條、第二百九十九條第一項前段、第二
百七十三條之一第一項，刑法第二十八條、第五十六條、第二百
十八條第一項、第二百十條、第二百十二條、第三百三十七條、
第三百四十九條第一項、第四十七條、第五十五條、第五十一條
第五款、第四十一條第一項前段、第二項、第二百十九條、第三
十八條第一項第三款，罰金罰鍰提高標準條例第一條前段、第二
條，判決如主文。
本案經檢察官鄭龍照到庭執行職務。
中    華    民    國    95    年    6     月    30    日
                  刑事第十八庭審判長法  官  溫耀源
                                    法  官  周政達
                                    法  官  邱同印
以上正本證明與原本無異。
收受贓物部分，不得上訴。
其他部分，如不服本判決，應於收受送達後十日內向本院提出上
訴書狀，其未敘述上訴之理由者並得於提起上訴後十日內向本院
補提理由書（均須按他造當事人之人數附繕本）。
                                    書記官  莊昭樹
中    華    民    國    95    年    6     月    30    日
附錄：本案論罪科刑法條全文
刑法第二百十八條第一項、第二百十條、第二百十二條、第三百
三十七條、第三百四十九條第一項。
中華民國刑法第218條
(偽造盜用公印或公印文罪)
偽造公印或公印文者，處5年以下有期徒刑。
盜用公印或公印文足以生損害於公眾或他人者，亦同。
中華民國刑法第210條
(偽造變造私文書罪)
偽造、變造私文書，足以生損害於公眾或他人者，處5年以下有
期徒刑。
中華民國刑法第212條
(偽造變造特種文書罪)
偽造、變造護照、旅券、免許證、特許證及關於品行、能力服務
或其他相類之證書、介紹書，足以生損害於公眾或他人者，處1
年以下有期徒刑、拘役或300元以下罰金。
中華民國刑法第337條
(侵占遺失物罪)
意圖為自己或第三人不法之所有，而侵占遺失物、漂流物或其他
離本人所持有之物者，處500元以下罰金。
中華民國刑法第349條
收受贓物者，處3年以下有期徒刑、拘役或500元以下罰金。
搬運、寄藏、故買贓物或為牙保者，處5年以下有期徒刑、拘役
或科或併科1千元以下罰金。
因贓物變得之財物，以贓物論。


司法院資訊處製作；財團法人民間司法改革基金會備份。
